【裁判字號】    92,自,187
【裁判日期】    920903
【裁判案由】    侵占
【裁判全文】
臺灣高雄地方法院刑事判決                          九十二年度自字第一八七號
    自  訴  人  丙○○
    被      告  甲○○
右被告因侵占案件，經自訴人提起自訴，本院判決如左：
    主  文
甲○○意圖為自己不法之所有，而侵占自己持有他人之物，處有期徒刑伍月，如易科
罰金，以參佰元折算壹日。
    事  實
一、甲○○前因偽造有價證券案件，經臺灣高等法院高雄分院以八十六年度上訴字第
    二三七九號判處有期徒刑三年八月確定，於民國八十八年九月十九日入監執行，
    於九十年三月二十日縮短刑期假釋出監（保護管束期間自九十年三月二十一日起
    至九十二年三月十九日止），詎甲○○於假釋期間仍不知悔改，於九十一年八月
    月七日，至丙○○經營位於高雄市前鎮區○○○路一七一號之計程車出租行，向
    丙○○承租其所有，靠行於高福交通有限公司之車牌號碼ＹＨ─七二六號營業小
    客車一輛，雙方約定每日租金為新台幣（下同）五百元，每二日給付一次，租期
    自九十一年八月七日起至九十二年一月三十一日止，並簽訂計程車租車契約書一
    份。惟甲○○於取得上開計程車後，自九十二年一月十二日起即未依約繳付租金
    ，並於九十二年一月三十一日租期屆至後，竟意圖為自己不法之所有，將上開由
    其持有、保管中之計程車，變易持有為所有之意思，而將該車予以侵占入己，由
    己駕駛使用，拒不返還該車，嗣於同年四月間某日，始將該車停放在高雄市○○
    路某處，並委請友人乙○○轉告丙○○車子停放處，惟經丙○○至上開地點則遍
    尋不著該部計程車。
二、案經丙○○提起自訴。
    理  由
一、訊據被告甲○○固坦承於右揭時地向自訴人丙○○租車未還之事實，惟矢口否認
    有何侵占之故意，辯稱：當時因為人作保，另積欠自訴人三萬多元未還，所以不
    敢見自訴人，事後已委請友人返還該車云云。惟查，右揭被告向自訴人承租上開
    營業小客車，自九十二年一月十二日起即未依約繳付租金，並於九十二年一月三
    十一日租期屆至後，仍未返還該車，遲至同年四月間某日，始將車停放高雄市○○路某處，並委請友人乙○○代為轉告自訴人車子停放處等事實，業據被告供承
    在卷，核與自訴人指訴之情節，及證人乙○○證述之情節相符，復有計程車租車
    契約書及九十一年八月至九十二年一月之繳款卡影本各一份在卷可憑，足認被告
    此部分自白與事實相符，應堪採為論罪之依據。至被告否認有侵占故意，並以前
    詞置辯，惟查，被告自承停止繳付租金後，即將該車停放於新竹地區之路邊停車
    格，且當時其本人亦在新竹地區，車子一直未交還自訴人等情，則被告在租期屆
    至後，未依約返還該車，亦未通知自訴人，即遷移住所及所租用之車輛至其他縣
    市，而避不見面，致自訴人追索無著，顯見其確有將該車據為己有之不法意圖甚
    明，且於租期屆滿後約二個多月，始將車停放高雄市○○路某不詳地點，而委請
    友人告知自訴人，縱信被告有返還該計程車之真意，亦屬侵占罪成立後歸還所侵
    占物之行為，仍無礙侵占罪名之成立，是被告前揭所辯，不足採信。綜上所述，
    本件事證明確，被告侵占犯行，洵堪認定。
二、核被告所為，係犯刑法第三百三十五條第一項之侵占罪。按刑法上之侵占罪為即
    成犯，於行為人變易其原來之持有意思為不法所有之意思，而逕為所有人之行為
    時，其犯罪即告完成（最高法院九十二年度台上字第三一一三、三○○三號判決
    參照）。查被告前因偽造有價證券案件，經臺灣高等法院高雄分院以八十六年度
    上訴字第二三七九號判處有期徒刑三年八月確定，於八十八年九月十九日入監執
    行，於九十年三月二十日縮短刑期假釋出監，保護管束期間自九十年三月二十一
    日起至九十二年三月十九日止，有臺灣高等法院被告全國前案紀錄表及本院刑案
    電話查詢登記表可憑，是本件被告侵占犯行成立之時點為九十二年二月一日，尚
    在上開假釋之保護管束期間內，有期徒刑尚未執行完畢，並無累犯規定之適用，
    附此敘明。爰審酌被告在假釋期間，竟仍不知謹慎，為圖小利，即將其所租用之
    計程車侵占入己達二個多月，損及自訴人之利益，且迄今仍未與自訴人達成和解
    ，惟念其犯後坦承部分犯行等一切情狀，量處如主文所示之刑，併諭知易科罰金
    之折算標準。
據上論斷，應依刑事訴訟法第三百四十三條、第二百九十九條第一項前段，刑法第三
百三十五條第一項，罰金罰鍰提高標準條例第一條前段、第二條，判決如主文。
中      華      民      國    九十二    年      九      月      三      日
                                    臺灣高雄地方法院刑事第二庭
                                        審判長法  官  莊崑山
                                            法  官  柯彩燕
                                              法  官  曾鴻文
右正本證明與原本無異。
如不服本判決，應於判決送達後十日內，向本院提出上訴狀。
                                              書記官    王高山
中    華    民    國      九十二      年      九      月      四      日
附錄論罪科刑法條：刑法第三百三十五條第一項。


司法院資訊處製作；財團法人民間司法改革基金會備份。
